【裁判字號】    90,上訴,1454
【裁判日期】    900806
【裁判案由】    違反槍砲彈藥刀械管制條例
【裁判全文】
臺灣高等法院高雄分院刑事判決                    九十年度上訴字第一四五四號
    上  訴  人
    即  被  告  甲○○
              即林家彬
    選任辯護人  湯瑞科
右上訴人因違反槍砲彈藥刀械管制條例案件，不服臺灣屏東地方法院九十年度訴字第
三三五號，中華民國九十年八月六日第一審判決（起訴案號：臺灣屏東地方法院檢察
署九十年度偵字第一六三六號）提起上訴，本院判決如左：
    主  文
原判決關於林家彬（現改名為甲○○）部分撤銷。
林甲○○未經許可，寄藏可發射子彈具有殺傷力之改造手槍，累犯，處有期徒刑壹年
參月，併科罰金新臺幣肆萬元，罰金如易服勞役，以銀元參佰元即新臺幣玖佰元折算
壹日。扣案改造四五手槍壹支﹙槍枝管制編號：0000000000號﹚及子彈參顆均沒收。
    事  實
一、高振輝（業經原審判處有期徒刑一年二月併科罰金新台幣四萬元緩刑二年確定）
    明知未經中央主管機關許可，不得持有具殺傷力之手槍及子彈，於九十年一月五
    日下午，在屏東縣高樹鄉台鳳高爾夫球場附近，拾獲具殺傷力之改造手槍四五一
    支及子彈五顆後，將之攜回長治鄉○○村○○路四四八巷三二號住處而非法持有
    ，並於同（一）月十日下午九時許，在長治鄉境內某處公墓，以上開槍彈試射一
    發。嗣高振輝因恐遭警方查獲及家人發覺，於九十年二月十五日下午十時許，在
    長治鄉○○村○○路巨蛋超商前，將前揭改造手槍一支及子彈四顆，委交李易修
    保管，李易修應允收受後，並將之藏置在其萬丹鄉○○村○○路一三四巷四六號
    住處前之椰子樹下（李易修亦經原審判處有期徒刑一年二月併科罰金新台幣四萬
    元緩刑二年確定）。嗣李易修深恐上開槍彈遺失，欲再將上開槍彈交託林家彬（
    現改名為甲○○）寄藏。
二、甲○○（即林家彬）曾於八十九年間，因非法攜帶刀械之違反槍砲彈藥刀械管制
    條例案件，經臺灣澎湖地方法院馬公簡易庭判處有期徒刑三月確定，於八十九年
    年底易科罰金執行完畢，仍未悛悔，明知未經中央主管機關許可，不得寄藏具殺
    傷力之手槍及子彈，然於九十年三月一日深夜二十四時許，於知悉李易修所託交
    保管者係槍彈之情況，在萬丹鄉○○○○道路某處，收受李易修攜交之前揭改造
    手槍一支及子彈四顆，並將之藏置在其佳冬鄉○○村○○路九號住處衣櫥內。事
    後為警先循線查獲高振輝，而高振輝供承槍彈已交由李易修保管，並約出李易修
    到案，李易修於警訊中坦承槍彈已交由甲○○保管，乃由警方安排李易修撥電話
    給甲○○，佯催討所交槍彈，並約在屏東市○○路太平詳百貨公司前歸還，甲○
    ○不疑，以帆布袋裝置上開槍彈，攜之於九十年三月五日下午五時二十分許，在
    屏東市○○路太平洋百貨公司旁，遭埋伏警方查獲，並查扣甲○○前揭寄藏改造
    手槍一支及子彈四顆（經送鑑驗試射一顆，僅剩三顆）。
三、案經屏東縣警察局屏東分局移送台灣屏東地方法院檢察署檢察官偵查起訴。
     理  由
一、訊據上訴人即被告甲○○（即林家彬下稱被告）否認右揭寄藏槍彈之犯行，辯稱
    ，李易修電話約我見面，我開車至約定地點萬丹鄉○○道，李易修將一包東西放
    在我車上，我當時酒醉，不知裡面係槍彈，該包東西一直放在車上未取出，直到
    三月五日，我接到李易修電話，說他遭警方查獲，要我將那包東西拿到待屏東太
  平洋百貨公司前還他，我才知道那包東西係槍彈，我係配合警方始主動將槍彈交
    給警方云云。其於原審另辯稱：刑事警察局未經實地試射，僅以檢視槍枝結構之
    方法，遽認本件扣案改造手槍具殺傷力，顯不足為認定槍彈有殺傷力，警訊時，
    警察很兇云云。惟查：
（一）訊據被告於警訊時略供稱：被告李易修與伊是朋友關係，而將槍彈寄放伊處，
      伊將之放在衣櫃內，伊知犯法，但認祇放四、五天，應該沒關係，不知如此嚴
      重，伊將槍彈放在住處衣櫥內，無作非法用途等語。關於其不知被告李易修所
      託寄者係槍彈一事，未有隻字片語之抗辯，迨至解送檢察官訊問時，始謂：當
      時伊人酒醉，未加查看，伊不知係槍彈云云，所辯是否屬實，已非無疑。
（二）又就同案被告李易修交付本件槍彈與被告保管之具體經過，經原審隔離訊問同
      案被告李易修及陪同被告前往之在場證人許維佩之結果，證人許維佩證稱：「
      ..... 林家彬（即甲○○）已經酒醉，當時已在睡覺，我開車帶他去..... 到
      新橋時，李易修問我說林家彬喝醉了，我說是，『他就拿一包東西繞過我那邊
      ，因為他以為駕駛的是林家彬，然後放在駕駛座的後座』，然後我就開車送他
      回他家，到他家時，我把車安置好，就叫醒林家彬，然後把鑰匙給他，我就自
      己坐車回家，我離去的時候，那包東西還放在車後座.....。」等語（原審卷
      第五三頁）；共犯李易修則供稱：「那天在新橋那裡，林家彬坐車來的，是由
      許維佩載他來的，我看他在睡覺，我就說把那包東西交給林家彬，『然後我就
      把東西放在右後座，也就是林家彬坐的座位後面的後座，我是從林家彬那邊的
      車窗丟進去的』。」等語（原審卷第五四—一頁），二者就被告李易修由何處
      將槍彈置放於車內何位置，兩相歧異，所供難信屬實。
（三）再者，原審訊據同案被告李易修供稱：「（那包東西是怎麼包著？）裡面是用
      紙或布包著我不太清楚，『外面還有一個塑膠袋』，因為我回去有打開看，我
      就丟在椰子樹下。」等語（原審卷第五五頁）；被告於原審則供稱：「『外面
      是用布包裝』，裡面是用塑膠袋包著，我都沒有碰過那包東西，我是原封不動
      的交出去。沒有換過包裝。」等語，倘被告果未曾查看或更換共同被告李易修
      所交託之物，則被告關於本件槍彈外包裝之供詞，卻迥異於共同被告李易修所
      供述者，一以塑膠袋，一以用布包裝，亦見齟齬。況且，訊據證人即本件查獲
      之員警邱茂郎於原審中證稱：「在警訊過程中李易修有提到當初交給林家彬的
      時候隨便一個塑膠袋，而且也有打開給他看，這是很合理的，因為寄放，一定
      會打開給他看是什麼東西。後來在太平洋百貨那裡查到林家彬的時候，槍彈是
      放在一個ＮＩＫＥ的運動鞋可以束口的運動的帆布袋子，像是一個ＮＩＫＥ的
      袋子，裡面的子彈有用膠帶綁起來，但是槍枝就沒有另外的任何包裝，所以林
      家彬不可能不知道那是槍枝。而且林家彬在警訊時也提到，也只是寄放幾天而
      已，不會那麼嚴重，所以他不可能不知道那是槍彈。」、「（林家彬在警訊時
      ，有無提到李易修交槍給他的時候，他是喝醉酒？）沒有。」等語綦詳（原審
      卷第六一、六二頁），在在可證被告所辯不知情云云，委無可信。
（四）本件警方事先得到情資高振輝持有槍彈，警方先循線查獲高振輝，而高振輝供
      承槍彈已交由李易修保管，並約出李易修到案，李易修於警訊中坦承槍彈已交
      由甲○○保管，乃由警方安排李易修撥電話給甲○○，佯催討所交槍彈，並約
      在屏東市○○路太平詳百貨公司前歸還，甲○○不疑，以帆布袋裝置上開槍彈
      ，攜之於九十年三月五日下午五時二十分許，在屏東市○○路太平洋百貨公司
      旁，遭埋伏警方查獲，並查扣甲○○前揭寄藏改造手槍一支及子彈四顆，李易
      修撥電話向甲○○催討寄放槍彈時，並沒有說他遭警查獲，要將槍彈交給警方
      ，證人有在旁邊監聽，如果電話中他有說他遭警查獲，要將槍彈交給警方，被
      告甲○○可能會跑掉，而且警方也不用動用派出八位便衣警員在太平洋百貨公
      司附近埋伏一節，為證人即參與查獲警員邱茂郎於本院中結證屬實，顯見被告
      於本院中辯稱，其係接到李易修電話說遭警查獲，其乃主動將槍彈交給警方云
      云，自非可採。
（五）扣案之槍、彈經送內政部警政署刑事警察局以性能檢驗法及試射法鑑驗結果「
      送鑑改造四五手槍一支﹙槍枝管制編號：0000000000號﹚，係以仿COLT廠半
      自動手槍製造之金屬玩具手槍換裝土造金屬槍管改造而成，機械性能良好，認
      具殺傷力。送鑑改造四五手槍子彈四顆，均係以玩具槍金屬彈殼加裝直徑約
      6mm之金屬彈頭改造而成，試射一顆，可擊發，認具殺傷力。」，有該局九十
      年四月二日刑鑑字第四四○四五號鑑驗通知書一紙可稽（偵查卷第二一頁）。
      所謂「性能檢驗法」，係指檢測送鑑證物之（機械）構造、（機械）性能是否
      完整之方法之謂。其原理及方式為：送鑑證物如係組合各機能組件，以發揮整
      體功能者，以實際操作，檢測、研判其結構、功能是否完整，倘其結構完整，
      能發揮其功能者，則認性能良好。本件送鑑子彈之試射，係以刑事警察局之子
      彈試射台進行試射，並未裝填於送鑑改造手槍中進行試射。再者，本件送鑑之
      改造四五手槍，適用刑事警察局「槍枝殺傷力鑑驗說明」第三條第一項「槍枝
      殺傷力說明：三、（一）送鑑槍枝係以擊發底火﹙藥﹚引爆子彈內火藥為發射
      動力，依本局對同型式同材質之槍枝實驗結果，倘裝填子彈適當﹙即裝填底火
      、適量火藥及金屬彈丸等使之成為適合送鑑槍枝擊發，構造完整之子彈﹚，則
      其最具威力之發射動能，均可達二十焦耳/平方公分以上，足以穿入人體皮肉
      層。」之說明，均經刑事警察局以九十年六月二十二日、同年七月十三日﹙九
      ○﹚刑鑑字第八八○五九、一一一二五八號函釋明確（原審卷第六五、七四頁
      ）。此外，訊據被告高振輝供承：其以本件槍彈試射，擊發後，槍枝完好等情
      ，足見本件改造四五手槍裝填扣案子彈，可作有效之擊發，且無損於槍枝結構
      。參酌刑事警察局上開釋示，該局認本件扣案改造四五手槍以金屬槍管改造而
      成，機械性能良好，復依就同型式同材質槍枝，倘裝填子彈適當，最具威力之
      發射動能，均可達二十焦耳/平方公分以上，足以穿入人體皮肉層之實驗結果
      ，認具殺傷力之鑑定報告，適與同案被告高振輝實地有效試射擊發之結果一致
      ，顯可採為本件認定事實之基礎，其屬槍砲彈藥刀械管制條例所列管具殺傷力
      之手槍及子彈至明。
（六）此外附有改造手槍一支、子彈三顆（第四顆已送鑑射滅失）扣案足憑，綜上所
      述，被告所辯要係卸責或避重就輕之詞，自非可採，事證明確，被告右揭犯行
      應堪認定。
三、核被告所為，係犯同條例第十一條第四項之未經許可寄藏可發射子彈具殺傷力之
    改造手槍罪及同條例第十二條第四項之未經許可寄藏子彈罪。被告寄藏槍彈行為
    性質上已包含持有行為，其持有行為為寄藏行為吸收，不另論其持有罪。被告同
    時寄藏改造手槍及子彈之一行為，觸犯上開二罪名，為想像競合犯，應從較重之
    未經許可寄藏可發射子彈具殺傷力之改造手槍罪處斷。查被告曾因非法持有刀械
    罪，經臺灣澎湖地方法院馬公簡易庭判處有期徒刑三月確定，於八十九年十一月
    三十日易科罰金執行完畢，有臺灣屏東地方法院檢察署刑案資料查註紀錄表及台
    灣高等法院全國前案紀錄表各一紙可按，其於五年內再犯本件有期徒刑以上之罪
    ，為累犯，應依刑法第四十七條加重其刑。
四、原審予以被告甲○○（即林家彬）論罪科刑，固非無見，惟查：被告僅將受託保
    管之上開槍彈，寄藏在住處衣櫥內，並無持之作案，且被告從九十一年三月一日
    受託寄藏，至同月五日遭警查僅四天光景，又該批槍彈僅係改造之槍彈，殺傷力
    不若制式手槍子彈強大，被告所為行為之嚴重性、所表現之危險性，尚非達到須
    強制工作保安處分之必要程度，原判決併諭知令入勞動處所，強制工作一年，容
    有未當。被告上訴意旨，否認犯罪，指摘原判決不當，雖無理由，惟原判決既有
    可議，自應由本院將原判決此部份予以撤銷改判。爰審酌被告曾有非法持有刀械
    、毒品危害防制條例等前科，素行不端，受託寄藏具殺傷力之改造手槍及子彈，
    造成社會治安之潛在性危險，犯後飾詞否認之態度，管領或交付槍彈之動機及期
    間，同案被告高振輝、李易修於原審所宣告之刑度（均判處有期徒刑一年二月、
    併科罰金新台幣四萬元，均緩刑二年）等一切情狀，量處如主文第二項所示之刑
，罰金部分，並諭知易服勞役之折算標準。扣案具殺傷力之改造四五手槍一支﹙
    槍枝管制編號：0000000000號﹚及送鑑試射賸餘之子彈三顆，俱屬違禁物，均應
    依刑法第三十八條第一項第一款規定沒收，至鑑驗試射子彈一顆，已非違禁物，
    自不得宣告沒收。查槍砲彈藥刀械管制條例第十九條第一項固規定：犯該條例第
    十一條之罪，經判處有期徒刑者，應於刑之執行完畢或赦免後，令入勞動場所強
    制工作，其期間三年之規定，因保安處分係對受處分人將來之危險性所為拘束其
    身體、自由等之處置，以達教化與治療之目的，為刑罰之補充制度，本諸法治國
    家保障人權之原理及刑法之保護作用，其法律規定之內容，應受比例原則之規範
    ，使保安處分之宣告，與行為人所為行為之嚴重性，行為人所表現之危險性及對
    於行為人未來行為之期待性相當，八十七年十二月十八日司法院大法官會議釋字
    第四七一號解釋，因而釋示該條例第十九條第一項所定，不問對行為人有無預防
    矯治其社會危險性之必要，一律宣付強制工作三年，致限制其中不具社會危險性
    之受處分人之身體、自由部分，其所採措施與所欲達成預防矯治之目的及所需程
    度，不合憲法第二十三條所定之比例原則，宣告自該解釋公布之日起不予適用，
    附此說明。
據上論結，應依刑事訴訟法第三百六十九條第一項前段、第三百六十四條、第二百九
九條第一項前段，槍砲彈藥刀械管制條例第十一條第四項、第十二條第四項，刑法第
十一條前段、第四十二條第二項、第四十七條、第五十五條、第三十八條第一項第一
款，罰金罰鍰提高標準條例第二條，現行法規所定貨幣單位折算新臺幣條例第二條，
判決如主文。
本案經檢察官董明正到庭執行職務。
中      華      民      國    九十    年      十      月     十九     日
                              臺灣高等法院高雄分院刑事第八庭
                                  審判長法  官
                                        法  官
                                        法  官
得上訴。
附錄：本判決論罪科刑法條全文
槍砲彈藥刀械管制條例
第十一條第四項：
未經許可，持有、寄藏或意圖販賣而陳列第一項所列槍砲者，處一年以上七年以下
有期徒刑，併科新臺幣七百萬元以下罰金。
第十二條第四項：
未經許可，持有、寄藏或意圖販賣而陳列子彈者，處五年以下有期徒刑，併科新臺
幣三百萬元以下罰金。


司法院資訊處製作；財團法人民間司法改革基金會備份。
